臺灣臺中地方法院刑事判決　　　　　　 100年度易字第3237號
公　訴　人　臺灣臺中地方法院檢察署檢察官
被　　　告　王志煌
上列被告因業務侵占案件，經檢察官提起公訴（100年度偵字第
11963號），被告於準備程序中就被訴事實為有罪之陳述，經告
知簡式審判程序之旨，並聽取當事人之意見後，經本院合議庭裁
定由受命法官獨任進行簡式審判程序，判決如下：
    主  文
王志煌意圖為自己不法之所有，而侵占對於業務上所持有之物，
累犯，處有期徒刑肆月，如易科罰金，以新臺幣壹仟元折算壹日
；又意圖為自己不法之所有，而侵占對於業務上所持有之物，累
犯，處有期徒刑伍月，如易科罰金，以新臺幣壹仟元折算壹日。
應執行有期徒刑陸月，如易科罰金，以新臺幣壹仟元折算壹日。
    犯罪事實
一、王志煌前因業務過失致死案件，經臺灣南投地方法院以96年
    度投交簡第598號判決判處有期徒刑3月，減刑為有期徒刑1
    月15日，於民國96年10月4日易科罰金執行完畢。詎其猶未
    悔改，其受僱於總達客運股份有限公司（下稱總達公司），
    擔任客車司機且兼負責收受車資等業務，為從事業務之人。
    竟意圖為自己不法之所有，各基於業務侵占之犯意，分別為
    下列行為：
  (一)於100年2月10日某時，駕駛總達公司客車，由南投縣水里鄉
    駛往臺中市途中，途經南投站時，客人蕭伊葶上車後表示要
    搭車前往臺中市，王志煌竟於收受客人蕭伊葶所交付之車資
    新臺幣（下同）55元後，未依規定以車上之售票機出售交付
    當日之車票，乃係交付過期之無效車票予客人蕭伊葶，而將
    前開55元侵占入己。
  (二)復於100年5月18日下午7時20分許，駕駛總達公司客車，由
    臺中市駛往南投縣水里鄉途中，途經臺中市○○路站時，客
    人李俞霈上車後表示要搭車前往南投縣水里鄉，王志煌竟於
    收受客人李俞霈所交付之車資75元後，未依規定以車上之售
    票機出售交付當日之車票，乃係交付過期之無效車票予客人
    李俞霈，而將前開75元侵占入己。隨即遭總達公司稽查人員
    蕭聖慧（起訴書誤載為陳啟田，應予更正）在臺中市大里樹
    王站查獲。
二、案經總達公司告訴臺灣臺中地方法院檢察署檢察官偵查起訴
    。
    理  由
一、本案被告王志煌所犯，非死刑、無期徒刑、最輕本刑為3年
    以上有期徒刑之罪，或高等法院管轄第一審之案件，被告於
    準備程序中，就前揭被訴事實為有罪之陳述，經受命法官告
    以簡式審判程序之旨，並聽取被告及公訴人之意見後，本院
    認無不得或不宜改依簡式審判程序進行之處，爰依刑事訴訟
    法第273條之1第1項、第284條之1規定，經合議庭評議後，
    裁定本案由受命法官獨任進行簡式審判程序，是本案之證據
    調查，依刑事訴訟法第273條之2規定，不受同法第159條第1
    項、第161條之2、第161條之3、第163條之1及第164條至170
    條規定之限制，合先敘明。
二、上開犯罪事實，業據被告於本院準備程序及審理時，均坦承
    不諱，核與告訴人總達公司之法定代理人陳見源及告訴代理
    人陳啟田之指述情節相符，復有刑事告訴狀、刑事起訴狀補
    充說明、切結書、總達公司行車憑單、售票紀錄影本、稽查
    光碟等在卷可憑。足認被告之自白與事實相符，堪以認定。
    本案事證明確，被告前揭犯行洵堪認定，應予依法論處。
三、論罪科刑之理由：
  (一)核被告所為，均係犯刑法第336條第2項業務侵占罪。被告所
    犯上開2次業務侵占罪間，犯意各別，行為互殊，應予分論
    併罰。
  (二)又被告前因業務過失致死案件，經臺灣南投地方法院以96年
    度投交簡第598號判決判處有期徒刑3月，減刑為有期徒刑1
    月15日，於96年10月4日易科罰金執行完畢之情，有臺灣高
    等法院被告前案紀錄表在卷可稽，被告受有期徒刑執行完畢
    ，5年以內故意再犯本案有期徒刑以上之各罪，均為累犯，
    應依刑法第47條第1項規定加重其刑。再按刑之量定，為求
    個案裁判之妥當性，法律固賦予法院裁量權，但此項裁量權
    之行使，除應依刑法第57條規定，審酌行為人及其行為等一
    切情狀，為整體之評價，並應顧及比例原則與平等原則，使
    罪刑均衡，輕重得宜，以契合社會之法律感情。刑法第59條
    規定犯罪之情狀顯可憫恕，認科以最低度刑仍嫌過重者，得
    酌量減輕其刑，其所謂「犯罪之情狀」，與同法第57條規定
    科刑時應審酌之一切情狀，並非有截然不同之領域，於裁判
    上酌減其刑時，應就犯罪一切情狀（包括第57條所列舉之10
    款事項），予以全盤考量，審酌其犯罪有無可憫恕之事由（
    即有無特殊之原因與環境，在客觀上足以引起一般人之同情
    ，以及宣告法定最低度刑，是否猶嫌過重等等），以為判斷
    。而被告所犯上開2次業務侵占行為，固值非難，惟被告2次
    業務侵占之金額分別僅55元及75元，款項非鉅，且被告已坦
    承犯行，而刑法第336條第2項業務侵占罪之法定刑為「6月
    以上5年以下有期徒刑，得併科3千元以下罰金」，本院審酌
    被告犯罪之手段及告訴人總達公司受損害之情形，認為情輕
    法重，被告在客觀上顯可憫恕，如科以最低度刑實嫌過重，
    爰依刑法第59條規定，酌量減輕其刑。而被告就上開2罪之
    刑均同時具有加重及減輕事由，應依刑法第71條第1項規定
    ，先加後減之。
  (三)爰審酌被告正值青壯，不思以正當途徑獲取所需，竟貪圖一
    己之私，利用從事業務之機會，侵占代收之車資，致生損害
    於告訴人總達公司，且被告於犯罪事實欄一、(一)之業務侵占
    犯行遭總達公司發覺後，甫於100年2月12日簽立切結書保證
    不會再犯，有切結書影本在卷可稽，竟又於100年5月18日再
    為犯罪事實欄一、(二)之業務侵占犯行，自應予以相當之非難
    ，惟被告2次業務侵占之金額分別僅55元及75元，款項非鉅
    ，且被告犯後坦承犯行等一切情狀，就被告所犯二罪分別量
    處如主文所示之刑及各諭知易科罰金之折算標準，並定應執
    行之刑及諭知易科罰金之折算標準。
據上論斷，應依刑事訴訟法第273條之1第1項、第299條第1項前
段，刑法第336條第2項、第47條第1項、第59條、第41條第1項前
段、第51條第5款，刑法施行法第1條之1第1項、第2項前段，判
決如主文。
本案經檢察官廖育賢到庭執行職務。
中    華    民    國   100    年    11    月    29    日
                  刑事第八庭    法  官  黃佳琪
以上正本證明與原本無異。
如不服本判決，應於收受判決後10日內向本院提出上訴書狀，並
應敘述具體理由；其未敘述上訴理由者，應於上訴期間屆滿後20
日內向本院補提理由書（均須按他造當事人之人數附繕本）「切
勿逕送上級法院」。
告訴人或被害人對於判決如有不服具備理由請求檢察官上訴者，
其上訴期間之計算係以檢察官收受判決正本之日期為準。
                                書記官  張雅慧
中    華    民    國   100    年    11    月    29    日
附錄論罪科刑法條：
中華民國刑法第336條
對於公務上或因公益所持有之物，犯前條第一項之罪者，處1年
以上7年以下有期徒刑，得併科5千元以下罰金。
對於業務上所持有之物，犯前條第1項之罪者，處6月以上5年以
下有期徒刑，得併科3千元以下罰金。
前2項之未遂犯罰之。